【裁判字號】    95,訴,1766
【裁判日期】    950908
【裁判案由】    毒品危害防制條例
【裁判全文】
臺灣臺中地方法院刑事判決              95年度訴字第1766號
公  訴  人  臺灣臺中地方法院檢察署檢察官
被      告  甲○○
                    弄8號
                    （現於臺灣臺中看守所羈押中）
指定辯護人  本院公設辯護人乙○○
上列被告因毒品危害防制條例案件，經檢察官提起公訴（九十五
年度偵字第一一六○四號），本院判決如下：
    主    文
甲○○共同連續販賣第一級毒品，處有期徒刑柒年陸月；扣案之
海洛因伍包（合計淨重壹公克、空包裝重壹點肆公克），沒收
銷燬之；扣案如附表二所示之物，均沒收；未扣案因販賣第一級
毒品海洛因所得之財物新臺幣壹萬貳仟元，沒收，如全部或一部
不能沒收時，以其財產抵償之。
    犯罪事實
一、甲○○因本身缺錢施用毒品，竟意圖營利，與真實姓名年籍
    不詳、綽號「阿文」之成年男子，共同基於販賣第一級毒品
    海洛因之概括犯意，以由「阿文」之人處獲得金錢及免費安
    非他命施用為代價，受僱於該「阿文」之男子，自民國九十
    五年五月七日起至同年月二十五日（起訴書誤載為二十二日
    ）二十時二分止，由「阿文」先以電話連絡甲○○後，而在
    臺中市○○路二八八號十六樓之六及甲○○位在臺中市○○
    路○段七六巷二之三號五樓住處樓下，預先交付海洛因予甲
    ○○四、五包，俟不特定之成年買主（買主姓名及所使用以
    聯絡購買海洛因之電話號碼詳如附表一所示）撥打電話號碼
    為0000000000號、0000000000號等行
    動電話，向「阿文」之男子約定購買之金額、數量後，該「
    阿文」之男子隨即打電話通知甲○○，指示甲○○於如附表
    一所示時間、地點，以每人每小包新臺幣（下同）一千元毒
    品之數量，交付海洛因予黃雅玲、姓名年籍不詳，綽號「阿
    新」、「阿吉」之成年男子及其餘姓名年籍不詳之成年買主
    等人，並向上開購買海洛因之買主收取販賣毒品所得價款，
    所得款項及未賣出之海洛因，甲○○則再交還「阿文」之人
    ，期間「阿文」之人則交付現金共五千元並無償提供每包價
    值一千元之甲基安非他命二包予甲○○，作為甲○○參與販
    售海洛因之利益，甲○○即以此方式與綽號「阿文」之人共
    同連續販賣第一級毒品海洛因十三次（詳細交易、時間、地
    點，均詳如附表一所示）。嗣於九十五年五月二十五日二十
    時許，黃雅玲向綽號「阿文」之人購買海洛因一包，該「阿
    文」之人指示甲○○前往臺中市○○路與北屯路口欲與黃雅
    玲為海洛因交易，甲○○尚未交付海洛因予黃雅玲及向黃雅
    玲收取價金時，即為警當場查獲，並扣得海洛因五包（合計
    淨重一公克、空包裝重一‧四三公克），及如附表二編號一
    、二所示「阿文」所有之作為販毒連絡所用之行動電話二支
    （含ＳＩＭ卡二張），復由甲○○帶同警方至臺中市○○路
    二八八號十六樓之六，扣得如附表二所示「阿文」之人所有
    ，作為包裝以販售海洛因所用之包裝袋四包。
二、案經臺中市警察局第二分局報請臺灣臺中地方法院檢察署檢
    察官偵查起訴。
    理    由
一、訊據被告甲○○對於前揭犯罪事實均坦承不諱，並經證人黃
    雅玲於警詢、檢察官偵查中；證人蕭午佃於警詢時分別證述
    明確，且有0000000000號及000000000
    0號行動電話通訊監察譯文各一份、照片八張附卷可稽，並
    有海洛因五包、行動電話二支扣案可資佐證，且扣案之白粉
    五包經送法務部調查局以氣相層析質譜儀分析法鑑定結果，
    確係第一級毒品海洛因，有該局九十五年八月三日調科壹字
    第一二○○一八二六六號鑑定通知書一份在卷可憑；且查非
    法販賣海洛因，係政府大力嚴格查緝之違法行為，非可公然
    為之，而每次買賣之價量，亦隨時隨雙方關係之深淺、當時
    之資力、需求程度及對行情之認知等因素而機動調整，因之
    販賣之利得，除經坦承犯行，或價量俱臻明確者外，委難察
    得實情，職是之故，縱未確切查得販賣賺取實際差價，但除
    別有事證，足認係按同一價格轉讓確未牟利外，尚難執此認
    非法販賣之事證有所不足，致知過坦承者難辭重典，飾詞否
    認者反得逞僥倖，而失情理之平。況且，海洛因價格昂貴，
    取得不易，凡為販賣之不法勾當者，苟無利可圖，應無甘冒
    被查緝法辦重刑之危險，平白無端義務為該買賣之工作，是
    其販入之價格必較售出之價格低廉，而有從中賺取買賣差價
    牟利之意圖及事實，應屬合理之認定，且被告以與綽號「阿
    文」之人共同販賣海洛因，而由「阿文」之人處獲得現金五
    千元及每包價值一千元之甲基安非他命二包作為報酬，是被
    告就與「阿文」之人共同販賣第一級毒品，主觀上有營利之
    意圖甚明。又按毒品危害防制條例第四條第一項所謂販賣行
    為，不以販入後復行賣出為必要，祇要以營利意思之為目的
    ，而有販入或賣出二者其一之行為，即足構成；行為人持有
    第一級毒品，有以主觀上營利售賣意圖而販入第一級毒品，
    其雖未及賣出，仍應論以販賣第一級毒品罪既遂罪責。（最
    高法院九十年度臺上字第一八九八號判決、九十年度臺上字
    第二○四六號判決、九十二年度臺上字第一三六一號判決要
    旨參照），本件附表一編號八部分，被告係基於共同販賣之
    意思而自「阿文」之人處先收受海洛因，嗣後再依「阿文」
    之人指示交付海洛因予黃雅玲，是該「阿文」之人販入並交
    付被告持有後，於附表一編號八之時間、地點，雖尚未交付
    黃雅玲毒品及收取價金，揭諸上開說明，應認被告此部分犯
    行亦成立販賣第一級毒品既遂。綜上所述，被告自白核與事
    實相符，事證明確，其犯行堪以認定。
二、按海洛因係屬毒品危害防制條例所定之第一級毒品，不得非
    法販賣。核被告所為，係犯毒品危害防制條例第四條第一項
    之販賣第一級毒品罪。被告為供販賣第一級毒品而持有第一
    級毒品之低度行為，為販賣之高度行為所吸收，不另論罪。
    被告與綽號「阿文」之成年男子間，就販賣海洛因之犯行，
    具有犯意聯絡及行為分擔，為共同正犯。且查被告行為後，
    刑法第五十六條關於連續犯之規定業已刪除，是被告犯後法
    律已有變更，而本件被告於舊法時期所犯之數次販賣第一級
    毒品罪，時間緊接，所犯構成要件相同之罪名，顯係基於概
    括之犯意反覆為之，依修正施行前刑法第五十六條之規定，
    為連續犯，應論以販賣第一級毒品罪，而所犯販賣第一級毒
    品罪之法定最輕本刑為無期徒刑，依法不得加重；而依修正
    施行後之刑法，並無連續犯之規定，且依新法應各別多次論
    斷之結果（即數罪併罰），其刑度顯較修正前應依刑法第五
    十六條之規定以一連續販賣第一級毒品罪為重，經比較新舊
    法結果，應依刑法第二條第一項之規定，以被告行為時之規
    定較有利於被告，自應依刑法第二條第一項前段，適用修正
    施行前之刑法第五十六條規定，論以一販賣第一級毒品罪，
    又其所犯販賣第一級毒品罪之法定刑為死刑、無期徒刑，依
    法自不得加重。被告係於九十五年五月二十五日二十時二分
    許最後一次販賣海洛因予綽號「阿吉」之人，有通訊監察譯
    文在卷可憑，起訴書記載為九十五年五月二十二日二十時二
    分，顯屬誤載，尚有未洽，附此敘明。本件被告圖利而販賣
    第一級毒品海洛因，戕害國民健康、助長施用毒品惡習，所
    行固屬非是，然其係受僱於綽號「阿文」之人，且販賣海洛
    因之次數僅十三次，販賣海洛因之所得合計僅一萬二千元，
    犯罪所得並非甚鉅，其惡性與犯罪情節較諸大量走私進口或
    大宗販賣毒品之上游毒販有重大差異，並其因犯本罪而自綽
    號「阿文」之人處所獲得之利益僅現金五千元及免費取得安
    非他命二包，所得利益非多，並所參與販賣期間未滿一個月
    ，時間非長，本院衡酌被告之犯罪情狀，認被告就所犯販賣
    第一級毒品之犯行，縱量處法定最低本刑無期徒刑，猶嫌過
    苛，情輕法重，在客觀上仍足以引起一般人同情，爰依刑法
    第五十九條規定酌量減輕其刑（修正後刑法第五十九條之規
    定，為法院就酌減審認標準見解之明文化，非屬法律之變更
    ，不生比較適用之問題）。爰審酌被告之素行、犯罪之動機
    、目的係為得一己之利、販賣毒品海洛因之期間、次數、販
    賣毒品海洛因之所得財物、販賣毒品海洛因流通毒品之管道
    對社會治安、經濟所生危害非輕，及犯罪後坦承犯行，深具
    悔意，態度良好等一切情狀，量處有如主文所示之刑。公訴
    意旨雖對被告前開犯行具體求處有期徒刑十五年，惟被告係
    受僱於「阿文」之人，其受指示交付販賣海洛因次數僅十三
    次，參與時間僅十九天，本院於考量被告犯罪情節後，認對
    被告處如主文所示之刑罰，已足收懲儆之效，檢察官具體求
    刑之刑度稍嫌過重，併予敘明。
三、扣案之海洛因五包，為查獲之第一級毒品，此據被告供陳明
    確，並有前開鑑定通知書一份在卷可憑，應依毒品危害防制
    條例第十八條第一項前段之規定，宣告沒收銷燬之。附表二
    編號一、二所示之行動電話共二支（內含00000000
    00號、0000000000號ＳＩＭ卡各一張），為共
    犯「阿文」所有供其等連絡販賣第一級毒品所用之物，再被
    告販賣第一級毒品之所得共一萬二千元（均未扣案），亦應
    依毒品危害防制條例第十九條第一項之規定宣告沒收，如全
    部或一部不能沒收時，應以被告之財產抵償之。又扣案如附
    表二編號三所示之包裝袋四包，雖為共犯「阿文」所有，預
    備供其等分裝以販賣第一級毒品所用，此據被告供陳明確，
    然該包裝袋四包並未拆封使用，有照片一張附卷足憑，依一
    般社會經驗，尚可作為其他物品包裝之用，應係供犯罪預備
    之物，應依刑法第三十八條第一項第二款之規定宣告沒收（
    最高法院九十五年度臺上字第四二四八號判決參照）。另扣
    案之行動電話一支（含0000000000號ＳＩＭ卡一
    張）為黃雅玲所有使用，並非供被告作為販賣海洛因所用；
    扣案之鑰匙一支、感應磁卡一張、租賃契約一份，係作為被
    告進出居住該處所用，均非供被告犯本件販賣第一級毒品所
    用之物，爰均不予宣告沒收，併予敘明。
據上論斷、應依刑事訴訟法第二百九十九條第一項前段，毒品危
害防制條例第四條第一項、第十八條第一項前段、第十九條第一
項，刑法第二條第一項前段、第十一條、第二十八條、修正前刑
法第五十六條、刑法第五十九條、第三十八條第一項第二款，判
決如主文。
中    華    民    國    95    年     9    月     8    日
                  刑事第六庭  審判長法  官  簡源希
                                    法  官  鄧敏雄
                                    法  官  戴博誠
右正本證明與原本無異。
如不服本判決，應於送達後十日內向本院提出上訴狀（須附繕本
），上訴於臺灣高等法院臺中分院。
                                    書記官  鄭淑英
中    華    民    國    95    年     9    月     8    日
【附錄本案論罪科刑法條】毒品危害防制條例第四條第一項：
製造、運輸、販賣第一級毒品者，處死刑或無期徒刑；處無期徒
刑者，得併科新臺幣一千萬元以下罰金。
附表一：
┌──┬────┬────────┬────────────┬─────┐
│編號│販賣對象│販賣時間、地點  │  販賣數量、次數及價格  │ 所得財物 │
├──┼────┼────────┼────────────┼─────┤
│一  │姓名年籍│自95年5月7日某時│一千元之海洛因：共計六次│總計六千元│
│    │不詳之成│起至95年5月22日 │。                      │          │
│    │年人    │某時共六次（不詳│                        │          │
│    │（所用電│地點）          │                        │          │
│    │話號碼不│                │                        │          │
│    │詳）    │                │                        │          │
├──┼────┼────────┼────────────┼─────┤
│二  │姓名年籍│95年5月25日17時 │一千元之海洛因一包。    │一千元    │
│    │不詳男子│32分左右，在臺中│                        │          │
│    │（用0912│縣潭子鄉○○路之│                        │          │
│    │620921號│保安宮前        │                        │          │
│    │行動電話│                │                        │          │
│    │）      │                │                        │          │
├──┼────┼────────┼────────────┼─────┤
│三  │姓名年籍│95年5月25日19時 │一千元之海洛因一包。    │一千元    │
│    │不詳男子│34分左右，在臺中│                        │          │
│    │（用0930│縣潭子鄉○○路僑│                        │          │
│    │067376號│忠國小前        │                        │          │
│    │行動電話│                │                        │          │
│    │）      │                │                        │          │
├──┼────┼────────┼────────────┼─────┤
│四  │姓名年籍│95年5月25日19時 │一千元之海洛因一包。    │一千元    │
│    │不詳、綽│48分左右，在臺中│                        │          │
│    │號「阿新│縣潭子鄉頭家厝皇│                        │          │
│    │」之男子│旗加油站前      │                        │          │
│    │（用04-2│                │                        │          │
│    │0000000 │                │                        │          │
│    │號公用電│                │                        │          │
│    │話）    │                │                        │          │
├──┼────┼────────┼────────────┼─────┤
│五  │姓名年籍│95年5月25日20時2│一千元之海洛因一包。    │一千元    │
│    │不詳、綽│分左右，在臺中市│                        │          │
│    │號「阿吉│松竹路靠近北屯路│                        │          │
│    │」之男子│口巷內          │                        │          │
│    │（用04-2│                │                        │          │
│    │0000000 │                │                        │          │
│    │號公用電│                │                        │          │
│    │話）    │                │                        │          │
├──┼────┼────────┼────────────┼─────┤
│六  │黃雅玲  │95年5月中旬某時 │一千元之海洛因一包。    │一千元    │
│    │（所用電│，在臺中市○○路│                        │          │
│    │話不詳）│路旁            │                        │          │
│    │        │                │                        │          │
├──┼────┼────────┼────────────┼─────┤
│七  │黃雅玲  │95年5月19日20時 │一千元之海洛因一包。    │一千元    │
│    │（所用電│許，在臺中市崇德│                        │          │
│    │話不詳）│路路旁          │                        │          │
├──┼────┼────────┼────────────┼─────┤
│八  │黃雅玲  │95年5月25日20時 │一千元之海洛因一包（尚未│尚未取價款│
│    │（用0918│許，在臺中市文心│交付海洛因即遭查獲）    │          │
│    │268784號│路與北屯路口    │                        │          │
│    │行動電話│                │                        │          │
│    │）      │                │                        │          │
├──┴────┴────────┴────────────┴─────┤
│交易所得共計：一萬二千元                                              │
└───────────────────────────────────┘
附表二：
一、行動電話一支（內含0000000000號ＳＩＭ卡一張
    ）。
二、行動電話一支（內含0000000000號ＳＩＭ卡一張
    ）。
三、包裝袋四包。


司法院資訊處製作；財團法人民間司法改革基金會備份。
